臺灣士林地方法院行政訴訟判決
                                       110年度交字第75號
原      告  曾冠瑛  
被      告  交通部公路總局嘉義區監理所

代  表  人  黃萬益  
上列當事人間交通裁決事件，原告不服被告中華民國110 年3 月
10日嘉監義裁字第76-C00000000號裁決，提起行政訴訟，本院判
決如下：
    主      文
原告之訴駁回。
訴訟費用新臺幣參佰元由原告負擔。
    事實及理由
壹、程序事項：
一、本件原告起訴後，被告交通部公路總局嘉義區監理所代表人
    甲○○於民國110 年6 月4 日變更為乙○○，變更後之被告代表
    人乙○○具狀聲明承受訴訟（見本院卷第92-97 、102-103頁
    ），核無不合，應予准許。
二、本件原告因不服被告於民國110 年3 月10日以嘉監義裁字第
    76-C00000000號違反道路交通管理事件裁決書（下稱原處分
    ），裁處其罰鍰新臺幣（下同）1,800 元，並記違規點數3
    點，提起行政訴訟，依行政訴訟法第237 條之1 規定，應適
    用交通裁決事件訴訟程序，本院並依同法第237 條之7 規定
    ，爰不經言詞辯論，逕為判決。
貳、實體事項：
一、爭訟概要：新北市政府警察局淡水分局（下稱舉發機關）員
    警認原告於109 年11月16日17時28分許，駕駛車牌號碼000-
    0000號普通重型機車（下稱系爭機車），在新北市淡水區淡
    金路與坪頂路口處，有「駕車行經有燈光號誌管制之交岔路
    口闖紅燈」之違規事實，而於同日填製新北市政府警察局新
    北警交字第C00000000 號舉發違反道路交通管理事件通知單
    （下稱舉發通知單）當場舉發原告，並記載應到案日期為10
    9 年12月16日前。原告於109 年12月7 日向被告提出申訴，
    經舉發機關查復認違規屬實，被告於110 年3 月10日作成原
    處分，依道路交通管理處罰條例第53條第1 項、第63條第1 
    項第3 款等規定，裁處原告罰鍰1,800 元，並記違規點數3 
    點，原告不服，遂提起本件行政訴訟。
二、原告起訴主張：
  ㈠原告在號誌燈為紅燈之路口，於停止線前熄火下車，並以推
    行機車之方式越過停止線行走在斑馬線上步向對向車道的人
    行道（第一次步行）後，等待紅燈號誌轉為綠燈，再繼續推
    行機車行走斑馬線至對向車道（第二次步行），惟於第一次
    步行於斑馬線，尚未到達斑馬線盡頭時，即被後方尾隨員警
    跟上並開立罰單。機車在熄火當下處於暫時失靈無動力狀態
    ，而交通部在65年10月12日交路（65）第10858 號函略以：
    僅藉人力推動穿越道路時，可視為行人走路行為。且機車熄
    火僅藉人力推動方式期間騎乘行為已經中斷，亦無延續性行
    為疑慮，況原告斑馬線都尚未走完即被員警跟上，舉發機關
    函復原告違規迴轉之事實並不屬實，因原告連斑馬線都尚未
    走完，何來違規迴轉？在越過停止線尚未迴轉、左轉或右轉
    重新駕駛離開前並不構成駕駛機車闖紅燈，而應視同行人闖
    紅燈，故應以行人闖紅燈開罰而非道路交通管理處罰條例第
    53條第1 項，請求法院撤銷原處分改以行人闖紅燈開罰等語
    。
  ㈡並聲明：原處分撤銷。
三、被告答辯略以：
  ㈠查交通部109年6月30日研商「闖紅燈行為之認定原則」會議
    記錄第1項第4點結論：「機、慢車駕駛人面對圓形紅燈，以
    牽引、騎乘方式至其他非為紅燈號誌行向之道路後繼續騎乘
    ，即視為闖紅燈之行為。」，本案違規行為適用之。本案經
    舉發機關函復略以，109年11月16日17時28分，系爭機車行
    經淡水區淡金路與坪頂路時，號誌已轉換為紅燈（當時燈號
    正常運作），系爭機車未等候卻以牽引機車之方式違規迴轉
    ，當時員警於該路段執勤見狀攔查並依違規事實以違反道路
    交通管理處罰條例第53條第1項紅燈迴轉舉發，本件違規行
    為，應堪認定，被告依法裁處，並無違誤。
  ㈡並聲明：原告之訴駁回。
四、本院之判斷：
  ㈠按「汽車（包括機車，參考同條例第3條第8款）駕駛人，行
    經有燈光號誌管制之交岔路口闖紅燈者，處新臺幣一千八百
    元以上五千四百元以下罰鍰。」、「汽車駕駛人有下列各款
    所列條款之一者，除依原條款處罰鍰外，並予記點：…三、
    有第五十三條…情形之一者，各記違規點數三點。」，道路
    交通管理處罰條例第53條第1項、第63條第1項第3款分別定
    有明文。又按「汽車行駛至交岔路口，其行進、轉彎，應依
    下列規定：一、應遵守燈光號誌或交通指揮人員之指揮，遇
    有交通指揮人員指揮與燈光號誌並用時，以交通指揮人員之
    指揮為準。…」，道路交通安全規則第102條第1項第1款亦有
    明文。再按「行車管制號誌各燈號顯示之意義如左：…五、
    圓形紅燈㈠車輛面對圓形紅燈表示禁止通行，不得超越停止
    線或進入路口。…」，道路交通標誌標線號誌設置規則第206
    條第5款第1目亦有明定。
  ㈡經查，原告駕駛系爭機車，於上揭時、地，有「駕車行經有
    燈光號誌管制之交岔路口闖紅燈」等情，有舉發通知單、舉
    發機關110 年3 月8 日新北警淡交字第1104309491號函、舉
    發機關110年8月13日新北警淡交字第1104334133號函暨所附
    職務報告、現場示意圖等件附卷可稽（見本院卷第40、46、
    118、128-130頁）。
  ㈢原告雖主張：伊在號誌為紅燈之路口，於停止線前熄火下車
    ，並以推行機車之方式越過停止線行走在斑馬線上步向對向
    車道的人行道（第一次步行）後，等待紅燈號誌轉為綠燈，
    再繼續推行機車行走斑馬線至對向車道（第二次步行），惟
    於第一次步行於斑馬線，尚未到達斑馬線盡頭時，即被員警
    跟上開單；機車熄火僅藉人力推動穿越道路時，可視為行人
    走路，且機車熄火騎乘行為已經中斷，況原告斑馬線都尚未
    走完，員警認原告違規迴轉並不屬實，在越過停止線尚未迴
    轉、左轉或右轉重新駕駛離開前並不構成駕駛機車闖紅燈，
    而應視同行人闖紅燈等語。經查：
　⒈舉發員警吳融宗陳稱：伊當日16至18時執行巡邏勤務，於17
    時28分許，在新北市淡水區淡金路與坪頂路口停等紅燈時，
    前方違規人將機車用牽引的方式越過停止線後牽引在斑馬線
    上從淡金路紅燈迴轉（淡金路紅燈時從往三芝端迴轉至臺北
    端），伊在其後方停等紅燈，故上前至淡金路臺北端將其攔
    停告發等語，有職務報告在卷可按（見本院卷第128頁）；
    又本院勘驗舉發員警密錄器錄影影片（檔案名稱：00000000
    .MOV），勘驗結果為（見本院卷第149頁）：「錄影畫面一
    開始顯示時間為西元2020年11月16日17：58：54（此為錄影
    畫面所示時間，下同），可看見當時天氣晴，晚間光線充足
    ，有聲音。原告牽引系爭機車（如紅色圓框所示）通過行人
    穿越道，系爭機車煞車燈已熄滅（見本院卷第159頁擷取畫
    面1）。於17：58：58，可看見原告牽引系爭機車（如紅色
    圓框所示）通過行人穿越道，系爭機車煞車燈已熄滅（見本
    院卷第159頁擷取畫面2）。於17：58：59，可看見原告牽引
    系爭機車（如紅色圓框所示）進入淡金路，系爭機車煞車燈
    已熄滅（見本院卷第161頁擷取畫面3）。於17：59：01，員
    警（下稱警A）按喇叭示意原告停車（見本院卷第161頁擷取
    畫面4）。於17：59：06，可看見警A將機車停放於路邊後轉
    向原告（如紅色圓框所示），原告持續牽引系爭機車（見本
    院卷第163頁擷取畫面5）…」。經核，舉發員警所述系爭機
    車行向、原告牽引系爭機車在斑馬線上、其上前舉發等情，
    核與勘驗結果大致相符，且原告並未爭執其行向號誌為紅燈
    時，牽引系爭機車在斑馬線上至對向車道（見本院卷第10頁
    ），舉發員警所述應可採信。據此，原告原駕駛系爭機車在
    新北市淡水區淡金路往三芝方向行駛，在淡金路與坪頂路口
    ，其行向號誌為紅燈時，改以牽引系爭機車越過停止線後，
    牽引系爭機車在斑馬線上至淡金路往臺北方向，應堪認定。
  ⒉原告雖主張：伊於停止線前熄火下車，並以推行機車之方式
    越過停止線行走在斑馬線上步向對向車道的人行道（第一次
    步行）後，等待紅燈號誌轉為綠燈，再繼續推行機車行走斑
    馬線至對向車道（第二次步行），惟於第一次步行於斑馬線
    ，尚未到達斑馬線盡頭時，即被員警跟上開單，原告斑馬線
    都尚未走完，員警認原告違規迴轉並不屬實等語。然查，原
    告牽引系爭機車在淡金路斑馬線上，員警上前攔查時，原告
    已至對向車道（見本院卷第159頁勘驗擷取畫面），且轉至
    淡金路往臺北方向（見本院卷第159-161頁勘驗擷取畫面）
    ，業據舉發員警陳述明確（見本院卷第128頁），並有現場
    示意圖、勘驗擷取畫面為證（見本院卷第130、159-161頁）
    ，原告陳稱其第一次步行於斑馬線都尚未走完即為警攔查，
    且其原本第一次步行後要再繼續第二次步行等語，應非事實
    。
  ⒊原告又主張：機車熄火僅藉人力推動穿越道路時，可視為行
    人走路，且機車熄火騎乘行為已經中斷，在越過停止線尚未
    迴轉、左轉或右轉重新駕駛離開前並不構成駕駛機車闖紅燈
    ，而應視同行人闖紅燈等語。①惟按道路交通管理處罰條例
    第53條第1項規定：「汽車（包括機車，參考同條例第3條第
    8款）駕駛人，『行經』有燈光號誌管制之交岔路口闖紅燈者
    ，處…。」。可見闖紅燈係規範駕駛汽車（包括機車）之人
    ，「行經」有燈光號誌管制之交岔路口，面對圓形紅燈仍不
    予停止之行為，是無論駕駛人係在車內以原動機移動車輛，
    或下車以人力、牽引推動車輛之方式超越停止線、進入路口
    ，因該行為係駕駛汽車（包括機車）「行經」交岔路口之行
    為，自仍構成闖紅燈。經查，本件原告騎乘系爭機車，在新
    北市淡水區淡金路往三芝方向行駛，在淡金路與坪頂路口，
    其行向號誌為紅燈時，改以牽引系爭機車越過停止線、在斑
    馬線上，至淡金路往臺北方向，業如前述。參以原告於牽引
    系爭機車過程頭戴安全帽（見本院卷第159-160頁），及其
    陳稱其第二次步行後要到對向「車道」（見本院卷第10頁，
    本院認本件並無原告所指第二次步行，附此敘明），可見其
    仍要繼續行駛，則其牽引系爭機車之行為屬駕駛系爭機車「
    行經」該路口之連貫行為，揆諸上開說明，自仍構成闖紅燈
    之違規行為，原告主張牽引過程引擎是熄火狀態，駕駛行為
    已中斷等語，應非可採。②況按道路交通管理處罰條例第3條
    第4款規定：「本條例用詞，定義如下：…四、行人穿越道：
    指在道路上以標線劃設，供『行人』穿越道路之地方。…」。
    可見行人穿越道應係維護交通秩序、確保交通安全，考量該
    處人流等規劃供「行人」穿越道路。倘機車駕駛人行駛至有
    燈光號誌管制之交岔路口，面對圓形紅燈，故意將機車引擎
    熄火，下車牽引機車跨越停止線進入路口範圍後，再進入行
    人穿越道橫越至對向道路，已明顯妨害在行人穿越道上步行
    行人之通行，勢將難以達成道路交通管理處罰條例維護交通
    秩序，確保交通安全之立法目的。本件原告於其行向號誌為
    紅燈時，牽引系爭機車越過停止線、在斑馬線上，至對向車
    道，過程中頭戴安全帽，並非單純之行人（見本院卷第159-
    160頁），所為已妨害行人穿越道上步行行人之通行。原告
    主張機車熄火僅藉人力推動穿越道路時，可視為行人走路等
    語，並非可採。
  ⒋從而，舉發機關員警認原告所為係紅燈迴轉之闖紅燈違規行
    為，依道路交通管理處罰條例第53條第1項之規定，當場製
    單舉發，自屬有據。
五、綜上所述，本件原告駕駛系爭機車，於前揭時、地，有「駕
    車行經有燈光號誌管制之交岔路口闖紅燈」之違規事實，被
    告依道路交通管理處罰條例第53條第1項、第63條第1項第3
    款、違反道路交通管理事件統一裁罰基準及處理細則及違反
    道路交通管理事件統一裁罰基準表之規定，裁處原告罰鍰1,
    800元，並記違規點數3點，並無違法。原告訴請撤銷為無理
    由，應予駁回。
六、本件判決基礎已臻明確，兩造其餘之攻擊防禦方法經本院斟
    酌後，核與判決不生影響，無一一論述之必要，併予敘明。
七、本件第一審裁判費為300元，應由原告負擔，爰確定第一審
    訴訟費用額如主文第2項所示。
八、據上論結，本件原告之訴為無理由，依行政訴訟法第237條
    之7、第237條之8第1項、第98條第1項前段，判決如主文。 
中　　華　　民　　國 　110 　年　　11 　　月　　4　　日
                行政訴訟庭   法  官     林宜靜  
以上為正本係照原本作成。
如不服本判決，應於判決送達後20日內，向本院提出上訴狀並表
明上訴理由（原判決所違背之法令及其具體內容或依訴訟資料可
認為原判決有違背法令之具體事實），其未載明上訴理由者，應
於提出上訴後20日內向本院補提理由書（上訴狀及上訴理由書均
須按他造人數附繕本，如未按期補提上訴理由書，則逕予駁回上
訴），並應繳納上訴裁判費新臺幣750元。
中　　華　　民　　國 　110 　年　　11 　　月　　4　　日
                    書記官     廖引鳳